臺灣臺北地方法院民事判決
111年度小上字第12號
上  訴  人  黃金福  


被上訴人    國泰世紀產物保險股份有限公司

法定代理人  蔡鎮球  
訴訟代理人  徐翔裕  
上列上列當事人間請求給付代墊款事件，上訴人對於民國110年9
月28日本院臺北簡易庭110年度北小字第2234號第一審判決提起
上訴，本院判決如下：
    主  文
上訴駁回。
第二審訴訟費用新臺幣壹仟伍佰元由上訴人負擔。
    事實及理由
一、按對於小額程序第一審裁判之上訴或抗告，非以其違背法令
    為由，不得為之；上訴狀內應記載上訴理由，表明原判決所
    違背之法令及其具體內容、依訴訟資料可認為原判決有違背
    法令之具體事實；依上訴意旨足認上訴為無理由者，得不經
    言詞辯論，逕為判決，民事訴訟法第436條之24第2項、第43
    6條之25、第436條之29第2款定有明文。
二、上訴人主張：伊於民國108年2月17日騎乘被上訴人所投保強
    制責任險之車牌號碼000-000號普通重型機車，與訴外人吳
    承晉騎乘之車牌號碼000-000號普通重型機車發生交通事故
    （下稱系爭事故），經被上訴人於108年11月18日先行理賠
    吳承晉新臺幣（下同）6萬6454元。嗣吳承晉未依強制責任
    保險法之規定檢附單據續向被上訴人請求賠償，卻逕起訴請
    求伊賠償，經臺灣彰化地方法院（下稱彰化地院）109年度
    訴字第553號判決（下稱彰院判決）認定伊與吳承晉應各負5
    0%責任，判命伊應給付吳承晉10萬2332元（包含醫療費2萬6
    953元及交通費6550元），其後伊又與吳承晉於臺灣高等法
    院臺中分院（下稱臺中高分院）109年度交附民字第182號附
    帶民事訴訟程序中成立訴訟上和解（下稱臺中高分院和解）
    ，約定由伊給付吳承晉11萬元（不含吳承晉已聲請之強制保
    險金），並取代彰院判決所命給付。伊已當場交付該11萬元
    ，亦即伊已依彰院判決給付吳承晉醫療費2萬6953元及交通
    費6550元之意，扣除被上訴人依強制險付予吳承晉之醫療費
    6249元及交通費2925元，被上訴人尚應給付醫療費2萬0704
    元及交通費3625元，合計2萬4329元。爰依強制汽車責任保
    險法（下稱強制責任保險法）第31條及民法第184條之規定
    請求被上訴人如數給付【原審駁回上訴人之請求，上訴人不
    服提起上訴，並為上訴聲明：㈠原判決廢棄；㈡被上訴人應給
    付伊2萬4329元，及自起訴狀繕本送達翌日起至清償日止，
    按週年利率5%計算之利息（下合稱2萬4329元本息）】。
三、被上訴人則以：上訴人與吳承晉於臺中高分院所成立訴訟和
    解已約定上訴人賠償金額不包含吳承晉聲請強制保險金，上
    訴人應受該和解之拘束，不得向伊請求理賠等語，資為抗辯
    ，並聲明：㈠上訴駁回；㈡如受不利判決，願供擔保，請准宣
    告免為假執行。
四、本件上訴人提起上訴，形式上既指稱本院臺北簡易庭於民國
    110年9月28日所為之小額訴訟程序第一審判決（下稱原判決
    ）違背強制責任保險法第31條規定，認應尚符上開規定，合
    於上訴之形式要件
五、惟上訴人之上訴並無理由，茲分述如下：　　
　㈠按被保險汽車發生汽車交通事故，被保險人已為一部之賠償
    者，保險人僅於本法規定之保險金額扣除該賠償金額之餘額
    範圍內，負給付責任。但請求權人與被保險人約定不得扣除
    者，從其約定。前項被保險人先行賠償之金額，保險人於本
    法規定之保險金額範圍內給付被保險人。但前項但書之情形
    ，不在此限。強制責任保險法第31條雖有明文。惟訴訟上和
    解兼有私法上和解之性質，且所謂和解係指當事人間互相讓
    步，終止現在已經發生之爭執，及防止將來可以發生之爭執
    之契約（民法第736條規定參照），故當事人所欲解決之爭
    議於訴訟上和解時一併約明時，亦生拘束各該和解當事人之
    效力。
　1.查吳承晉就系爭事故所生損害，向彰化地院請求上訴人負侵
    權行為損害賠償責任，經彰院判決認定雙方各負50%責任，
    上訴人應賠償吳承晉醫療費2萬6953元及交通費6550元，雖
    有彰院判決可稽（見本院卷第43至45頁），惟該判決所命給
    付業因上訴人與吳承晉於臺中高分院成立訴訟上和解而取代
    ，亦有臺中高分院和解筆錄所載：「一、被告（即本件上訴
    人，下同）願給付原告（即吳承晉，下同）新臺幣（下同）
    壹拾壹萬元。給付方法：當庭交付現金壹拾壹萬元，經原告
    當庭點收無訛。二、本件和解筆錄第一項給付金額取代臺灣
    彰化地方法院109年度訴字第553號民事判決（即前所述彰院
    判決）主文第一項給付金額。三、第一項給付金額不包含原
    告聲請強制保險金。四、本件被告依法如符合緩刑條件原告
    同意給予被告緩刑宣告。五、原告其餘請求拋棄。六、訴訟
    費用各自負擔。」可參（見本院卷第35至37頁），足認上訴
    人與吳承晉就系爭事故所生損害以該訴訟上和解終止紛爭，
    且因上訴人當場交付該11萬元而履行完畢。
　2.然彰院判決所命給付既經臺中高分院和解筆錄所取代，該和
    解筆錄第1項允諾給付之11萬元又未記載具體內容，第4項並
    揭示本件上訴人之刑事罪責如符合緩刑條件，吳承晉亦同意
    給予上訴人緩刑宣告，顯見該訴訟上和解係上訴人與吳承晉
    對彼此所提條件相互讓步及協商之結果，亦即上訴人與吳承
    晉達成由其賠償總數11萬元，而不再論究賠償損害之項目及
    金額之和解契約，依上說明，上訴人自應受臺中高分院和解
    筆錄之拘束，不因該和解金額11萬元高於彰院判決所命給付
    金額，即認上訴人付予吳承晉之11萬元當然包含彰院判決所
    判命之醫療費2萬6953元及交通費6550元。上訴人逕以上開
    訴訟上和解之內容合於強制責任保險法第31條第1項之規定
    ，且在本件傷害保險金20萬元範圍等語，依強制責任保險法
    第31條第2項規定，請求被上訴人給付2萬4329元【即醫療費
    2萬0704元（2萬6953元-6249元）及交通費3625元（6550元-
    2925元）】，於法顯然無據。
　㈡次按因故意或過失，不法侵害他人之權利者，負損害賠償責
    任。故意以背於善良風俗之方法，加損害於他人者亦同。違
    反保護他人之法律，致生損害於他人者，負賠償責任。但能
    證明其行為無過失者，不在此限。民法第184條亦有明定。
    惟行為人須具備違法性、有責性，並不法行為與損害間具有
    因果關係，始足當之。查上訴人主張被上訴人拒絕給付2萬4
    329元，已構成侵權行為云云。惟被上訴人係MDZ-700機車強
    制險之保險人，本應依保險契約及強制責任保險法而為理賠
    ，上訴人無從依強制責任保險法第31條規定請求被上訴人給
    付2萬4329元，已認定如前，被上訴人自得拒絕給付，尚無
    違法性、有責性可言，上訴人依上開規定請求被上訴人賠償
    ，於法亦非有據。
六、綜上所述，上訴人依強制責任保險法第31條及民法第184條
    之規定請求被上訴人給付2萬4329元本息，於法無據，不應
    准許。原審駁回上訴人之請求，其理由雖略有不同，但結論
    尚無二致，應予維持。上訴人求予廢棄改判，依其上訴意旨
    足認上訴為無理由，爰不經言詞辯論，逕以判決駁回，並確
    定如主文第2項所示之訴訟費用應由上訴人負擔。　　
七、據上論結，本件上訴顯無理由，依民事訴訟法第436 條之29
    第2 款、第436 條之32第1 項、第2 項、第449 條第1 項、
    第436 條之19第1 項、第78條，判決如主文。
中　　華　　民　　國　　111 　年　　7 　　月　　27　　日
                  民事第六庭  審判長法　官　許純芳
                                    法　官　許柏彥
　　　　　　　　　　　　　　        法　官　劉宇霖
以上正本係照原本作成。
本判決不得上訴。 
中　　華　　民　　國　　111 　年　　7 　　月　　27　　日
                                    書記官  洪仕萱